【裁判字號】    98,交聲,148
【裁判日期】    980522
【裁判案由】    違反道路交通管理處罰條例聲明異議
【裁判全文】
臺灣基隆地方法院交通事件裁定         98年度交聲字第148號
移送機關即    交通部公路總局臺北區監理所基隆監理站
原處分機關
異  議  人    甲○○
即受處分人            國民
上列受處分人因違反道路交通管理處罰條例案件，對於交通部公
路總局臺北區監理所基隆監理站於中華民國98年4 月9 日所為之
處分（原處分案號：基監字第裁42－RB0000000 號），聲明異議
，本院裁定如下：
    主  文
原處分撤銷。
甲○○汽車駕駛人，爭道行駛，不按遵行之方向行駛，處罰鍰新
臺幣玖佰元，並記違規點數壹點。
    理  由
一、原處分意旨略以：異議人即受處分人（下稱異議人）於民國
    （下同）98年2 月13日9 時17分許，騎乘車號BJY－317號普
    通重型機器腳踏車行經明德二路、工建路口，因「不依標誌
    、標線、號誌指示」之違規行為，經警以基隆市警察局98年
    2 月13日基警交字第RB0000000 號舉發違反道路交通管理事
    件通知單（下稱舉發通知單）當場舉發，再經原處分機關於
    98年4 月9 日依道路交通管理處罰條例第48條第1 項第2 款
    、第63條第1 項第1 款之規定，裁處罰鍰新臺幣（下同）60
    0 元，並記違規點數1 點。
二、異議意旨略以：伊是從工建路與明德二路交叉口的加油站加
    完油後，沿加油站的外圍車道（工建路與明德二路兩斑馬線
    ）騎出加油站，並由明德二路向新台五線行進，被員警攔下
    稱伊未依燈號行駛，此時明德二路燈號為綠燈，工建路燈號
    為紅燈（異議人誤載為綠燈），伊向員警說明伊係由明德二
    路駛出，沒有未依燈號行駛之違規行為，員警回答他知道，
    卻還開伊罰單，並告訴伊要遵守工建路方向行駛；再者，警
    察局回函所附照片視角以偏蓋全，員警攔查位置都是草堆，
    不可能看到伊從加油站出來，其執法心態與標準讓人詬病，
    為此提出聲明異議云云。
三、按駕駛人駕駛汽車，應遵守道路交通標誌、標線、號誌之指
    示；道路交通安全規則所稱之汽車乃指在道路上不依軌道或
    電力架線而以原動機行駛之車輛，包括機器腳踏車；汽車駕
    駛人，爭道行駛有不按遵行之方向行駛情形者，處新臺幣60
    0 元以上1,800 元以下罰鍰；汽車駕駛人有道路交通管理處
    罰條例第45條之情形者，各記違規點數1 點，道路交通安全
    規則第90條、第2 條第1 項第1 款，道路交通管理處罰條例
    第45條第1 款、第63條第1 項第1 款分別定有明文。次按，
    交通警員製單舉發違反道路交通管理處罰條例所列之違規事
    實，本質上為行政處分，係公務員基於職務上權力，依法就
    特定之具體事件所為具公法上效果之單方行政行為，基於公
    務員為公法上行為具有公信力之原則，該行政處分當可被推
    定為真正，其據以依法處分之事實認定亦為正確無誤，本此
    公信原則，乃立法者賦予行政機關制定違反道路交通事件統
    一裁罰標準及處理細則，使執勤警員得當機處分以維護交通
    秩序、安全之行政目的，是若無證據足資證明執勤員警之舉
    發有誤或有捏造事實違法取締之情事，則執勤警員本其維護
    交通秩序、安全職責所為之舉發，自應受到合法、正確之推
    定。
四、經查：
  (一)異議人甲○○所騎乘車號BJY－317號普通重型機器腳踏車於
    98年2 月13日9 時17分許經警以上開違規情形為由製單當場
    舉發，應到案日期為98年3 月2 日前，而異議人甲○○於98
    年2 月27日向原處分機關提起申訴，經原處分機關轉請基隆
    市警察局第三分局查證後，仍認本件違規屬實，由原處分機
    關於98年4 月9 日以基監字第裁42－RB0000000 號裁決書裁
    處異議人「罰鍰600 元，並記違規點數1 點」等情事，業經
    原處分機關聲明異議案件移送書記載明確，並有基隆市警察
    局98年2 月13日基警交字第RB0000000 號舉發違反道路交通
    管理事件通知單、交通部公路總局臺北區監理所基隆監理站
    98年4 月9 日基監字第裁42－RB0000000 號違反道路交通管
    理事件裁決書、基隆市警察局第三分局98年3 月19日基警三
    分五字第0980303509號函在卷可稽，是異議人於上開時、地
    確騎乘車號BJY－317號普通重型機器腳踏車之事實，首堪認
    定。
  (二)異議人雖執前詞置辯，然查：本件證人即舉發員警黃國棟到
    庭結證稱：「（問：在98年2 月13日上午9 時17分有在基隆
    市○○○路與工建路口處取締1 輛BJY－317號重機車交通違
    規事件？）有。」、「（問：這輛違規機車依你當時所見，
    是否如卷內異議人所繪製的現場圖之明德二路虛線外圍車道
    （提示卷內現場圖？）不是，（當庭提出一份繪製之現場圖
    ）。」、「（問：你所畫的紅線所指為何？）那是個加油站
    ，他是從機車加油區的方向行駛，由工建路右轉明德二路往
    汐止方向行駛。」、「（問：不是如異議人所言從明德二路
    的方向出來的？）他不是。」、「（問：當時有無親眼看見
    ？）有。」、「（問：如果是同異議人所言，從明德二路的
    外圍車道駛出，再右轉明德二路行駛，如此會不會告發違規
    ？）不會。」、「（問：當時你們會告發他違規，是因為車
    子從工建路加油區行駛出來？）是。」、「（問：剛才異議
    人所言第二點，有何表示？）當時所站的位置在馬路旁邊，
    沒有所謂草堆的問題，且當天晴天視線良好。我有提供現場
    圖（燈號與道路圖），可讓異議人再確認一下。」、「（問
    ：證人有無其他補充意見？）所謂明德二路的外圍車道，異
    議人所提的明德二路外圍車道是屬於加油站內的工作車道，
    並不屬於交通規則的道路，我有提出現場圖，他的行駛方向
    跟現場圖完全一致。當時現場取締時，當事人有要求我是個
    學生，可以不要開我單子嗎？另外，當事人行駛方向的路段
    ，是屬於工建路所以應該要注意工建路段的燈號。」、「（
    提示卷內所附的照片，有1輛小貨車從加油站出來往車道行
    進方向照片）（問：那條馬路是何路？）有一個分隔島，分
    隔島的左邊有一個橫向的道路是工建路，往前行駛的才是明
    德路（證人當場以筆畫出）。」、「（問：照片上所示的自
    小客車所駛出的方向，是否就是異議人所行駛的方向？）是
    。」等語在案（見本院卷第23至26頁），證人黃國棟對於該
    違規汽車駕駛情形及攔停過程指述甚詳，顯然其對舉發經過
    確有深刻印象、清晰記憶無訛，且證人黃國棟係依法執行職
    務之公務員，與異議人間素不相識且亦無宿怨嫌隙，堪信證
    人黃國棟應無甘冒偽證罪刑責風險而設詞構陷異議人之理，
    再者，倘異議人無違規情事，何須表明學生身份請求舉發警
    員加以輕罰，實有違一般常情，而異議人僅空言以前揭言詞
    置辯，未能提出相關證據證明員警有捏造事實違法取締之情
    事，其前開所辯尚難採為有利異議人之認定，是以員警黃國
    棟之證述應屬可採。復觀以證人黃國棟庭呈照片及現場圖所
    示（本院卷第13、29頁），由證人黃國棟所在之攔查點往加
    油站方向之視野清晰，並無如異議人甲○○所稱有草堆障礙
    遮蔽視野之情形，異議人甲○○所騎乘車號BJY－317號之普
    通重型機器腳踏車其騎乘路線係由靠近工建路之加油區駛出
    ，進入往工建西路方向之工建路後，直接橫越工建路往明德
    二路方向進入明德二路。異議人甲○○並未遵循工建路往工
    建西路行車方向先依該方向行駛後，於可迴車路口迴轉進入
    往明德二路方向之工建路，再由往明德二路方向之工建路進
    入明德二路，是異議人甲○○違反「爭道行駛，不按遵行之
    方向行駛」之事實已臻明確。
  (三)按一行為違反數個行政法上義務規定而應處罰鍰者，依法定
    罰鍰額最高之規定裁處，行政罰法第24條第1 項定有明文。
    次按交通法庭認為聲明異議有理由或聲明異議雖無理由，而
    原處分不當或違法者，應以裁定將原處分經聲明異議部分撤
    銷，並自為裁定；法院受理有關交通事件，準用刑事訴訟法
    之規定，道路交通案件處理辦法第20條、道路交通管理處罰
    條例第89條亦分別定有明文。再按刑事訴訟法第370 條前段
    規定：「由被告上訴或為被告利益而上訴者，第二審法院不
    得諭知較重於原審判決之刑」，即所謂「不利益變更禁止原
    則」，惟該原則僅限於原判決適用法條並無不當時始有其適
    用，苟原判決有適用法條不當之情形時，第二審法院即得撤
    銷原判決，另為適法之判決而諭知較重原審之刑，此參諸刑
    事訴訟法第370條後段自明。原處分機關之處分如有不當或
    違法時，交通法庭自應撤銷原處分，另為適法之裁定。本件
    異議人所為前揭違規行為事證明確，應依道路交通管理處罰
    條例第45條第1款、第63條第1項第1款、違反道路交通管理
    事件統一裁罰基準表之規定予以裁處，然原處分機關竟依道
    路交通管理處罰條例第48條第1項第2款、第63條第1項第1款
    之規定，裁處異議人新臺幣600元罰鍰，併記違規點數1點，
    適用法律顯有未當，異議人雖未提及此，惟原處分有前開可
    議之處，則本院自應撤銷原處分，並裁定如主文第2項所示
    。
五、據上論斷，應依道路交通管理處罰條例第87條第2 項，道路
    交通案件處理辦法第20條前段，裁定如主文。
中    華    民    國    98    年    5    月    22    日
                  交通法庭法  官  陳伯厚
以上正本證明與原本無異。
對於本件裁定如有不服，應於收受送達後5日內，向本院提出抗
告書狀，敘述抗告之理由，抗告於臺灣高等法院。
中    華    民    國    98    年    5     月    25    日
                          書記官  王惠萍


司法院資訊處製作；財團法人民間司法改革基金會備份。
